【裁判字號】    94,勞上,2
【裁判日期】    950314
【裁判案由】    給付資遣費等
【裁判全文】
臺灣高等法院臺中分院民事判決  94年度勞上字第2號
上  訴  人  群健有線電視股份有限公司
法定代理人  甲○○
訴訟代理人  陳怡成律師
複  代理人  陳慧芬律師
            吳雪如律師
被  上訴人  丁○○
被  上訴人  戊○○
被  上訴人  丙○○
被  上訴人  己○○
被  上訴人  乙○○
被  上訴人  壬○○
前列六人共同
訴訟代理人  陳盈壽律師
前列六人共同
複  代理人  庚○○
上列當事人間請求給付資遣費等事件，上訴人對於中華民國93年
11月26日台灣台中地方法院93年度勞訴字第5號第一審判決提起
上訴，本院於民國95年2月21日言詞辯論終結，判決如下：
    主  文
原判決主文第一項關於命上訴人給付部分，及該部分假執行之宣
告，暨除確定部分外訴訟費用之裁判均廢棄。
上開廢棄部分，被上訴人在第一審之訴，及假執行之聲請均駁回
。
第一審（除確定部分外），及第二審訴訟費用由被上訴人丁○○
負擔百分之六、戊○○負擔百分之二十六、丙○○負擔百分之二
十九、己○○負擔百分之十九、乙○○負擔百分十八、壬○○負
擔百分之二。
    事實及理由
壹、程序方面：
一、上訴人之法定代理人，於本件訴訟中之民國（下同）94年3
    月30日，由盧朝輝變更為甲○○，並據上訴人檢附上訴人
    公司變更登記事項卡，具狀聲明承受訴訟在卷，核與民事訴
    訟法第175、176條規定相符，合先敘明。
二、本件被上訴人於原審起訴主張上訴人應給付被上訴人丁○○
    新臺幣（下同）十五萬三千九百七十九元、戊○○五十五萬
    五千五百二十八元、丙○○六十四萬七千四百六十八元、己
    ○○四十萬八千七百七十元、乙○○四十萬八千二百三十四
    元、壬○○六萬四千八百零六元及其法定遲延利息。嗣於原
    審審理中減縮為上訴人應給付被上訴人丁○○十四萬三千二
    百零二元、戊○○五十二萬五千七百七十八元、丙○○五十
    九萬一千九百九十八元、己○○三十六萬七千二百八十七元
    、乙○○三十七萬四千二百八十六元、壬○○四萬四千六百
    八十九元及其法定遲延利息，此為減縮應受判決事項之聲明
    ，核與民事訴訟法第255條第1項第3款之規定相符，應予淮
    許。
乙、實體事項：
一、被上訴人主張：
  (一)被上訴人丁○○自九十一年十月二十二日起、戊○○自八十
    三年八月一日起、丙○○自八十四年九月一日起、己○○自
    八十四年九月一日起、乙○○自八十七年七月七日起、壬○
    ○自九十二年二月十日起，分別受僱於上訴人業務部銷售組
    （下稱銷售組）擔任業務員從事招攬有線電視收視之業務，
    惟上訴人於九十二年十一月四日緊急召回被上訴人，片面告
    知結束所有有線電視招攬業務，要求被上訴人需無條件轉調
    至業務部電話行銷組（下稱電話行銷組）擔任電話行銷員，
    銷售網路服務及數位電視節目，將上班時間由原本早上九時
    至下午六時調整為下午一時四十分至晚上十時，並告知若無
    法配合公司政策，須自動離職，上訴人任意變更勞動契約，
    變相裁員藉以規避給付資遣費及預告工資，被上訴人已於九
    十二年十一月八日發函終止兩造之勞動契約外，並向台中市
    政府勞工局聲請協調，惟未能達成協議。為此，爰依勞動契
    約及勞動基準法第十四條第一項第六款、第十六條、第十七
    條、勞動基準法施行細則第二十四條第三款等相關規定，請
    求上訴人給付被上訴人丁○○十四萬三千二百零二元、戊○
    ○五十二萬五千七百七十八元、丙○○五十九萬一千九百九
    十八元、己○○三十六萬七千二百八十七元、乙○○三十七
    萬四千二百八十六元、壬○○四萬四千六百八十九元，及均
    自起訴狀繕本送達之翌日起至清償日止，按年息百分之五計
    算之利息。
  (二)本件上訴人並無將被上訴人等人調職之權限：
   1.查被上訴人原係銷售組配置之業務員，其工作內容為招攬
     有線電視收視用戶，且被告規定須以「面對面」拜訪客戶
     方式招攬，因而工作地點應為台中地區，非公司內部，工
     作時間為上午九時至下午六時。而電話行銷組，其工作內
     容為以「電話」行銷之方式，銷售非上訴人所營事業之網
     路服務及數位電視節目，工作地點為公司內部，工作時間
     為下午一時四十分至晚上十時，薪資結構亦與原本不同、
     偏低，故比較銷售組與電話行銷組之職務內容、職務種類
     、工作時間及地點、薪資結構等事項，均有所變更，應屬
     「調職」行為甚為明確。又由上訴人之組織架構圖中可知
     ，電話行銷組並非業務部門內之職務編組，而係另獨立於
     業務部門之外，故上訴人強制要求被上訴人由銷售組人員
     調職為電話行銷組人員，並非純粹業務部內部之職務調整
     自明。
   2.另據內政部七十四年九月五日台內勞字第三二八四三三號
     函釋前段內容：「勞動基準法施行細則第七條第一款規定
     ，工作場所及應從事工作有關事項，應於勞動契約中由勞
     資雙方自行約定，故其變更亦應由雙方自行商議決定。」
     本件被上訴人於訂定勞動契約時，對於上訴人「調職」之
     處分權並無明示或默示之合意，且上訴人於九十二年十一
     月十四日所寄發之存證信函中提及，曾於九十一年九月一
     日向全體員工發布「員工職務調動管理辦法」，惟此辦法
     上訴人皆未曾發布、公告，被上訴人等人亦不曾見過及知
     悉，尚不得據此即認被上訴人等人對上訴人調職處分有默
     示之合意。從而，本件上訴人在未得被上訴人同意之前提
     下，自無將被上訴人調職之權限。
  (三)上訴人所為調職行為不符合調職之原則：
   1.查上訴人之營業項目並不包括網路服務提供，則其將被上
     訴人調往電話行銷組行銷網路服務，實非企業經營上所必
     需；且被上訴人經調職後，不但改變工作時間，造成生活
     作息大亂，薪資亦因結構問題而大幅減少，是上訴人所為
     調職行為顯已對原告之薪資及其他勞動條件造成不利之變
     更；再者，上訴人將被上訴人從原有之行銷有線電視變成
     行銷網路服務及數位電視節目，其專業程度明顯有別，尚
     非被上訴人等人所能勝任，其中被上訴人戊○○只有國小
     畢業，現年五十二歲，從事有線電視工作已達十年，英文
     字母沒認得幾個，如何能回答客戶有關網路專業問題之詢
     問？又被上訴人乙○○及丙○○原係由工程部轉調過來，
     在工程部人力不足情形下，其二人曾向上訴人公司表明欲
     調回工程部，惟上訴人為達其裁減人員之目的，而置之不
     理。綜上情事觀之，被上訴人等人因本件調職將蒙受重大
     之不利益，而上訴人又未採取必要之措施以減少被上訴人
     等人之不利益，故本件上訴人所為調職處分並未符合調職
     原則。
   2.本件上訴人所提之業務部管理辦法及員工職務調動管理辦
     法究其性質應為工作規則，惟上訴人自始均未報請主管機
     關核備，亦未公開揭示，故依法並無拘束勞工之效力。況
     上訴人所提出之業務部管理辦法，被上訴人自始均未曾看
     過，只是與其他員工在早會時，依上訴人要求指示，於簽
     名單上簽名，簽名單下並未附上任何管理辦法，此由簽名
     單與管理辦法間並未有任何騎縫章即明。另上訴人提出被
     上訴人所簽立之服務自願書，惟該自願書係被上訴人在上
     訴人壓力下，迫於無奈始行簽立，亦不得據以拘束被上訴
     人。
   (四)兩造勞動契約已經被上訴人合法終止：
     查上訴人早於九十二年十月二十八日即經由被上訴人之直
     屬主管林永淑副理口頭告知欲將被上訴人調職至電話行銷
     組，惟均為被上訴人拒絕，嗣於九十二年十一月四日上訴
     人副理林永淑乃將在外之被上訴人召回，再次針對調職事
     項開會，要求隔日即十一月五日下午十三點四十分到電話
     行銷組報到，如未於該時間刷卡報到，即以曠職論，在原
     告等人均表示不同意情況下，林永淑副理遂告知若無法配
     合公司政策，須自動離職等語，是上訴人所為調職命令至
     遲於九十二年十一月四日即已生效。上訴人不當將被上訴
     人等人調職，實已違反勞動契約及勞工法令，致損害被上
     訴人之工作權益，被上訴人自得依勞動基準法第十四條第
     一項第六款之規定終止勞動契約，並業於九十二年十一月
     八日發函終止，是兩造勞動契約已經合法終止甚明。至於
     上訴人所提出之人事令，係上訴人收受被上訴人所發之存
     證信函後，才緊急補行製作。
二、上訴人則以：
  (一)上訴人所為之職務調整，不該當「調職」，同部門之工作輪
    調，縱為「調職」，亦符合雙方勞雇契約之預定範圍：
  1.被上訴人本係服務於上訴人公司之業務部門，從事有線電視
    及非有線電視產品之銷售業務，今上訴人雖有調整被上訴人
    於業務部門內之職務編組，從銷售組人員輪調為電話行銷組
    人員，但並未改變其等工作內容及場所，亦即被上訴人仍從
    事有線電視及非有線電視產品之銷售業務，且工作場所仍屬
    業務部門，是勞動契約重要要素未有任何變更，揆諸上開說
    明，上訴人所為純粹為業務部內部之職務調整，非屬調職甚
    明。
  2.依上訴人於九十一年十一月二十一日頒佈之「2003年群健有
    線業務部銷售流程管理辦法（以下簡稱為業務部管理辦法）
    ，有經被上訴人丁○○、戊○○、丙○○、己○○、乙○○
    等五人簽署確認知悉並為同意，又被上訴人壬○○於九十二
    年二月十日起至上訴人服務，該「業務部管理辦法」在上訴
    人早已行之有年，乃業務部之工作規則，被上訴人壬○○依
    該辦法，按月領取名單，進行銷售，計領獎金，並接受教育
    訓練，故該「業務部管理辦法」足作為兩造勞動契約之具體
    預定內容。而依據「業務部管理辦法」規定，業務銷售的內
    容本即包括有線電視（CATV）及非有線電視（Non-CATV）包
    括網路服務、數位電視節目等產品，若認同一部門內職務編
    組之調整，仍該當「調職」，但上訴人在同一部門內將被上
    訴人從面對面之門戶拜訪人員輪調至電話行銷人員，並未逾
    勞動契約預定範圍，則調職只是契約履行之過程，為勞務指
    揮之一種態樣之事實行為，被上訴人等人當然必須服從，毋
    須另行徵求其同意。
  (二)被上訴人亦有同意授與上訴人有調動職務之處分權，上訴人
    所為工作之輪調，亦符內政部所定的五項調職原則：
  1.依被上訴人簽署之服務自願書，被上訴人同意授與上訴人有
    調動職務之處分權。且九十二年間上訴人稽查發現有業務部
    同仁（含被上訴人在內）未按公司所提供名單進行銷售，並
    將非名單內客戶計入銷售業績，或未經公司核准擅自印製DM
    ，以客戶來電銷售方式浮領直接拜訪獎金之情事，上訴人乃
    於九十二年九月十日業務部會議上規勸同仁應嚴守前揭業務
    部管理辦法，按名單銷售並不得未經核准，私自印發DM，且
    責成單位主管核實給付獎金。嗣自十月一日起上訴人嚴格查
    核銷售結果發現，包括被上訴人在內之業務員業績均有大幅
    滑落，甚至十月份毫無績效，無法領取獎金的情事發生。上
    訴人事後詳細檢討，業績滑落，浮報獎金等弊端固為主因，
    但可能尚因有線電視市場已呈飽和狀態，成長有限，非有線
    電視產品則為新興市場，成長快速；或客戶為安全起見，避
    免陌生拜訪，傳統直接拜訪招攬方式，不符現今銷售潮流等
    次要原因。故鑑於業務部整個十月份之工作績效，已難符合
    公司作業要求，乃基於照顧員工生活的好意，輔導原業務部
    員工轉調公司其他部門，或在原業務部之工作預定範圍內，
    依據服務自願書及員工職務調動管理辦法，從門對門拜訪人
    員，輪調為電話行銷人員，並建議主力產品放在非有線電視
    （Non-CATV）包括網路服務、數位電視節目等產品上，以提
    昇銷售業績。然上訴人此項職務之水平輪調，本即在兩造勞
    動契約之內，且為被上訴人所授與調動處分權限範圍內。
  2.被上訴人於同部門內之工作輪調，係在業務部勞動契約之預
    定範圍內，且符合被上訴人所授與上訴人之調動處分權，既
    無違反勞資合意內容，即無再適用該五原則判讀輪調合法性
    之必要。退步言，若仍不免認為本件有適用五調職原則之必
    要，惟查：
     (1)網路服務之直接提供雖非上訴人之營業項目，但上訴人
       與協力廠商祺安公司進行跨業策略聯盟，由祺安公司利
       用上訴人所建置之有線電視網路系統為上訴人既有有線
       電視客戶直接提供網路服務，則為提高公司收益，配合
       銷售祺安公司網路服務商品，即非法所不許。而如上所
       述，非有線電視產品為新興市場，近年以高比例成長，
       故上訴人以其為主力產品，適時調整人力用以促銷，乃
       企業經營上所必需。
     (2)依據前揭業務管理辦法所示，直接面對面拜訪銷售時間
       為早上十時至下午九時、電話行銷則為下午二時至十時
       ，故今上訴人將被上訴人輪調至同部門內之電話行銷人
       員，其工作時間與面對面直接拜訪的工作時間並無太大
       的改變。是以，被上訴人主張上訴人調整工作方式後造
       成其生活大亂等，與事實不符。
     (3)被上訴人十月份業績（十一月份發放）減少原因，係因
       上訴人嚴格取締稽查浮領獎金情事，及被上訴人所習慣
       採用傳統直接拜訪方式，不符市場需求，無法招攬業務
       所致，與上訴人的調職無關，蓋上訴人係於十一月十三
       日才正式發布人事令，將被上訴人改調至同部門內之電
       話行銷人員，但被上訴人等早於十一月八日即發函終止
       合約，並自十一月十日即無正當理由曠職，是被上訴人
       等人根本未曾正式到職從事電話行銷組人員，何來調職
       後必然獎金減少之說？況比較直接銷售人員與電話行銷
       人員獎金計算方式，兩者銷售產品計點數目並無不同，
       但直接銷售人員售出產品點數必須達四十一點才計付佣
       （獎）金，但電話行銷人員售出產品點數達十點以上即
       可領取佣（獎）金，顯見電話行銷人員之佣金門檻低，
       薪資更有保障；且從售出產品點數在同一級距範圍內，
       電話行銷人員所得佣金，都比直接銷售人員為高來看，
       對銷售力強之業務人員，電話行銷人員之薪資更優渥，
       是上訴人之調職對被上訴人之薪資條件並無不利之影響
       。
     (4)被上訴人復稱上訴人將被上訴人從原有行銷有線電視變
       成行銷網路服務提供及數位電視節目，其專業程度明顯
       不同，非被上訴人所能勝任云云，亦屬無稽。詳言之，
       依前揭「業務部管理辦法」規定，業務銷售內容本包括
       有線電視（CATV）及非有線電視（Non-CATV）即網路服
       務、數位電視節目等產品，且上訴人亦都有輔以專業訓
       練，被上訴人先前亦知其所負業務包括銷售非有線電視
       產品部份，事實上亦有銷售非有線電視業務之實際業績
       ，此有銷售獎金計算表可稽（註：該表之「CATV」為有
       線電視，「CM」為CABLE，「MODEN」即纜線數據機，「
       DVS」為數位電視付費頻道）。是以，被上訴人主張上訴
       人將其等從原有行銷有線電視變成行銷網路服務提供及
       數位電視節目，非能力所及，顯與事實不符。
 (三)被上訴人以尚未存在之人事令為由終止勞動契約並不合法：
   上訴人對被上訴人之人事令係九十二年十一月十三日才正式
   發布，而被上訴人早於同年月八日即發函，表示自九十二年
   十一月十日終止合約，則被上訴人終止合約時，該人事令尚
   未存在，則被上訴人援引事後之人事令，作為終止合約之事
   由，難謂合法。又上訴人否認副理林永淑具有人事權，被上
   訴人應對十一月四日上訴人發布被上訴人職務調動人事令之
   事實，負舉證責任，否則，即應受不利之認定。
三、原審判決上訴人應給付被上訴人丁○○壹拾壹萬捌仟玖佰貳
    拾陸元、戊○○新臺幣伍拾壹萬零壹拾元、丙○○新臺幣伍
    拾柒萬零佰玖拾玖元、己○○新臺幣拾伍萬陸仟玖佰捌
    拾元、乙○○拾伍萬伍仟捌佰壹拾元、壬○○萬陸仟伍
    佰貳拾玖元，及均自民國九十三年一月二十一日起至清償日
    止，按年息百分之五計算之利息；並駁回被上訴人其餘之訴
    。上訴人提起上訴，並上訴聲明：（一）原判決不利於上訴
    人之部分廢棄；（二）右廢棄部分，被上訴人等之第一審之
    訴駁回；（三）第一、二審訴訟費用由被上訴人等共同負擔
    。被上訴人對於其敗訴部分未據聲明不服；對於上訴人之上
    訴，答辯聲明：（一）上訴駁回；（二）第二審訴訟費用由
    上訴人負擔。
四、兩造不爭執事項：
 (一)被上訴人丁○○自九十一年十月二十二日起、戊○○自八十
   三年八月一日起、丙○○自八十四年九月一日起、己○○自
   八十四年九月一日起、乙○○自八十七年七月七日起、壬○
   ○自九十二年二月十日起，分別受僱於上訴人業務部門。
 (二)上訴人之被上訴人主管林永淑與被上訴人確有於九十二年十
   一月四日針對調職事項開會討論，嗣後被上訴人於九十二年
   十一月八日發函通知上訴人終止雙方之勞動契約。
 (三)兩造均同意本件請求之平均工資、預告工資、資遣費、特休
   未休補償金之計算金額以原判決附表一各欄位計算之金額為
   準。
五、兩造之爭點所在：
（一）上訴人要求被上訴人由原先之「銷售組」以「面對面」拜
      訪客戶方式行銷有線電視，調任為「電話行銷組」以電話
      拜訪客戶方式行銷網路服務及數位電視節目之行為，是否
      該當「調職」行為？上訴人有無該調職之權限？
（二）如該當「調職」行為，則該調職行為是否符合調職原則？
（三）兩造間之勞動契約是否已合法終止？即被上訴人於九十二
      年十一月八日發函上訴人表示自九十二年十一月十日起終
      止兩造間之勞動契約是否合法？
（四）若被上訴人之主張有理由，其得向上訴人請求之金額應為
      多少？
六、上訴人要求被上訴人由原先之「銷售組」以「面對面」拜訪
    客戶方式行銷有線電視，調任為「電話行銷組」以電話拜訪
    客戶方式行銷網路服務及數位電視節目之行為，是否該當「
    調職」行為？上訴人有無該調職之權限？
（一）按工作規則乃係雇主依相關規定，就勞動契約之重要事項
      單方所制定用以統一化勞動條件及應遵守紀律之文書，其
      功能乃在維護職場內之就業秩序並劃一的處理勞動條件，
      故勞工與雇主間之勞動條件悉依工作規則之內容而定，其
      自有拘束勞工與雇主雙方之效力，且不論勞工是否知悉其
      存在或內容，或是否曾予同意，除該工作規則違反法令之
      強制或禁止規定或其他有關該事業適用之團體協約規定者
      外，當然成為僱傭契約內容之一部（最高法院八十八年台
      上字第一六九六號判決參照）。次按雇主違反勞基法第七
      十條之工作規則應報請主管機關核備後公開揭示之規定，
      僅係雇主應受同法第七十九條第一款規定處罰之問題，苟
      該規則未違反強制或禁止規定仍屬有效（最高法院八十一
      年度台上字第二四九二號判決參照）。又國內學界通說對
      於企業內調職採「勞動契約說」，認雇主之調職令命於勞
      動契約已經合意之職種、職務內容、工作地點範圍內，均
      有效力；所謂「調職合意」包括明示及默示合意，且默示
      合意若於工作規則等已有概括性規定（如有：因企業經營
      之必要，雇主可調動勞工之規定）時，應足認已成立調職
      合意。本件上訴人於九十一年十一月二十一日頒佈之「
      2003年群健有線業務部銷售流程管理辦法」（以下簡稱為
      業務部管理辦法）確經被上訴人丁○○、戊○○、丙○○
      、己○○、乙○○等五人簽署確認（見原審卷一第97頁；
      被上訴人壬○○係於上開辦法實施後之92年2月10日任職
      上訴人公司）；另上訴人於91年6月20日制定，91年9月1
      日公告實施「員工職務調動管理辦法」（見原審卷一第
      121頁）。上開工作規則，均足作為兩造間勞動契約之具
      體預定內容。按上訴人公司上開「員工職務調動管理辦法
      」2.1定義即載明：「內部職務調動包括短期、長期、專
      業、工作輪調或其他因公司業務考量等目的所做的職務調
      動。」是認此即勞雇雙方對於勞動契約已有調職合意。另
      被上訴人任職上訴人公司之初，曾簽署服務自願書記載「
      1.遵守公司規章制度，嚴守職務機密，服從公司任何調遣
      與指示；2.如未能配合作業要求時，願無條件接受公司之
      遷調或解僱」（見原審卷一第114至119頁）。故被上訴人
      主張上訴人並無將被上訴人調職之權限云云，自不可採。
（二）按所謂調職，乃指變更勞工之職務內容、職務種類或工作
      地點及時間而言。本件被上訴人主張其原為上訴人業務部
      銷售組之業務員，工作內容為招攬有線電視收視用戶，須
      以「面對面」拜訪客戶方式招攬，嗣上訴人於九十二年十
      一月四日召回原告等人，告知結束所有有線電視招攬業務
      ，要求被上訴人需轉調至業務部電話行銷組擔任電話行銷
      員，銷售網路服務及數位電視節目，而電話行銷組，其工
      作內容為以「電話」行銷之方式，銷售網路服務及數位電
      視節目等情，為上訴人所不爭執，且有上訴人提出九十二
      年十一月十三日（九二）群輝人字第○○六號人事令一份
      可資參照，自堪信屬實。本件被上訴人原係銷售組配置之
      業務員，其工作內容主要為招攬有線電視收視用戶及兼售
      部分非有線電視之產品（詳見下述），以「面對面」拜訪
      客戶方式招攬，工作地點為台中地區，而上訴人要求其轉
      調至電話行銷組，工作內容為以「電話」行銷之方式，銷
      售網路服務及數位電視節目，工作地點為公司內部，故被
      上訴人原任職之銷售組與將轉調之電話行銷組，二者之職
      務內容、工作地點等事項，均有所變更，應認已該當於「
      調職」行為。又被上訴人所提出經上訴人前法定代理人盧
      朝輝簽名確認之上訴人公司組織架構圖中可知，電話行銷
      組並非業務部門內之職務編組，而係另獨立於業務部門之
      外（見原審卷一第266頁）。且依上訴人公司所制定之上
      開「員工職務調動管理辦法」關於職務調動之定義觀之，
      上訴人要求被上訴人自「直接銷售組」轉調至「電話行銷
      組」，確屬職務調動。上訴人辯稱非調職云云，自不可採
      。
七、上訴人之調職行為是符合調職原則？
     按雇主確有調動勞工工作必要，應依下列原則辦理：基
     於企業經營上所必需；不得違反勞動契約；對勞工薪
     資及其他勞動條件，未作不利之變更；調動後工作與原
     有工作性質為其體能及技術所得勝任；調動工作地點過
     遠，雇主予以必要之協助。（內政部七十四年九月五日以
     （七四）台內勞字第三二八四三三號函釋及行政院勞工委
     員會九十年六月十八日台（九○）勞資二字第○○一八○
     ○四號函參釋參照）。再依上訴人於91年6月20日制定之員
     工職務調動管理辦法2.2職務調動原則，亦明定應依據上開
     五項原則辦理（見原審卷一第121頁）。是本件上訴人之調
     職行為是否合法？自應就上訴人之調職行為，是否符合上
     開五項原則觀之，經查：
（一）上訴人主張其檢討被上訴人業務部銷售組業績滑落之原因
      ，有可能係因有線電視市場已呈飽和狀態，成長有限，非
      有線電視產品則為新興市場，成長快速；或客戶為安全起
      見，避免陌生拜訪，傳統直接拜訪招攬方式，已不符現今
      銷售潮流等原因，且鑑於網路服務之直接提供雖非上訴人
      之營業項目，但上訴人與協力廠商祺安公司進行跨業策略
      聯盟，由祺安公司利用上訴人所建置之有線電視網路系統
      為上訴人既有有線電視客戶直接提供網路服務，為提高公
      司收益，配合銷售祺安公司網路服務商品，上訴人以其為
      主力產品，適時調整人力用以促銷，乃企業經營上所必需
      等情，核與常情無違。
（二）依上訴人提出之被上訴人之銷售獎金計算表（見原審卷一
      第108至113頁），可以得知被上訴人任職之銷售組除銷售
      有線電視業務（即CATV）外，亦兼有銷售非有線電視之業
      績（即DVS數位電視付費頻道）。復據與被上訴人同任職
      於「直接銷售組」嗣後同意轉調至「電話行銷組」之證人
      游正西於原審到庭具結證稱：於「銷售組」曾經賣過非有
      線電視產品，公司有時規定要兼賣非有線電視產品等語（
      見原審93年4月22日準備程序筆錄，原審卷一第229頁）證
      實無訛。再參以被上訴人自行印製DM，其上亦不乏推銷非
      有線電視之產品（見原審卷一第126至133頁）；倘再輔以
      適當之專業訓練，難謂被上訴人無法勝任「電話行銷組」
      之工作。又依證人游正西於原審證述：在舊部門由上九點
      開始至何時結束不一定，因為外勤工作不用打卡，新部門
      從下午一點半到晚上九點等語（見原審卷一第229頁）；
      再據上訴人於九十一年十一月二十一日頒佈之「2003年群
      健有線業務部銷售流程管理辦法」所示，直接面對面拜訪
      銷售時間為早上十時至下午九時、電話行銷則為下午二時
      至十時；則被上訴人由直接銷售組調至電話行銷人員，其
      工作時間，尚無太大改變。是被上訴人主張調動後工作（
      電話行銷組）與原有工作（直接銷售組）非其體能及技術
      所能勝任云云，尚不足採。
（三）被上訴人主張將其等離職前任職於「直接銷售組」之平均
      薪資，與上訴人要求被上訴人轉調之「電話行銷組」之平
      均薪資，依上訴人所提薪資統計資料相較之下，上訴人要
      求被上訴人轉調之「電話行銷組」，其薪資顯然對被上訴
      人有重大不利之變更，足以造成被上訴人薪資收入遽減之
      重大不利影響，故本件上訴人之調職行為難謂適法等語。
      上訴人則抗辯比較直接銷售人員與電話行銷人員獎金計算
      方式，上訴人之調職對被上訴人之薪資條件並無不利之影
      響等語。查，被上訴人之薪資來源主要為銷售獎金（或稱
      業務獎金、營業獎金），此為被上訴人所不爭執；是被上
      訴人由「直接銷售組」調至「電話行銷組」，其薪資有無
      不利，其癥結點應在「於電話行銷組」關於獎金核發，是
      否較不利於被上訴人？經查：
（１）上訴人於原審所提出之「直接銷售組」與「電話行銷組」
      業務獎金結構表（見原審被證九，原審卷第148、149 頁)
      確為上訴人公司直接銷售人員與電話行銷人員獎金計算方
      式等情，業據證人游正西、辛○○、林永淑等人分別於原
      審及本院證述明確。而比較被上訴人離職前直接銷售人員
      與電話行銷人員獎金計算方式：兩者銷售產品計點數目並
      無不同；且直接銷售人員售出產品點數必須達四十一點才
      計付佣金，而電話行銷人員售出產品點數達十點以上即可
      領取佣金，顯見電話行銷人員之佣金門檻低；再從售出產
      品點數在同一級距範圍內，電話行銷人員所得佣金，亦較
      高於直接銷售人員。是被上訴人由「直接銷售組」調至「
      電話行銷組」，關於獎金核發之計算方式，並無較不利於
      被上訴人，應堪認定。
（２）原審依被上訴人主張其等離職前六個月任職於「直接銷售
      組」之平均薪資分別為丁○○六萬六千零五十一元、戊○
      ○四萬九千零三十六元、丙○○六萬零六百九十八元、己
      ○○三萬八千一百一十四元、乙○○五萬四千四百五十二
      元、壬○○三萬三千七百一十九元。而依上訴人所提出「
      電話行銷組」自92年9月至93年月之薪資（見原審卷二第
      504至515頁），統計其平均值後，「電話行銷組」自92年
      9月起至93年8月止，平均薪資約為二萬五千七百一十六元
      ，其中九十二年十一月、九十三年二月、九十三年四月之
      平均薪資分別為一萬二千八百一十九元、七千五百九十六
      元、一萬四千五百四十三元；若統計自被上訴人即將調職
      之92年11月起推算半年，其平均薪資約為一萬五千四百九
      十五元；而與被上訴人同任職於「銷售組」嗣後同意轉調
      至「電話行銷組」之證人游正西，其轉調後之前半年平均
      薪資約為一萬九千八百二十八元；均顯然低於被上訴人離
      職前六個月任職於「直接銷售組」之平均薪資；而認定上
      訴人要求被上訴人轉調之「電話行銷組」，其薪資顯然對
      被上訴人有重大不利之變更云云。惟查：不論是直接銷售
      人員或電話行銷人員，均具有「業務」之性質，其領取業
      務獎金之多寡，更取決於個人能力及勤惰的表現。原審所
      據之被上訴人等六人於「銷售組」之平均工資（即原審判
      決書之附表二所示之「平均工資」欄，同被證十一），其
      所表彰者乃被上訴人丁○○、戊○○、丙○○、郭燿、乙
      ○○、壬○○等『個人』之「計算事由發生之當日前六個
      月內」平均工資；將之與「電話行銷組」所有員工每月平
      均薪資相較，自非允當。此由被上訴人離職前六個月任職
      於「直接銷售組」所領取各月之業務獎金觀之：被上訴人
      丁○○於92年6、8、9月領取之獎金固近7萬元；惟同年5
      、7月領取之獎金為二萬餘元；被上訴人戊○○於92年10
      月領取之獎金，固高達七萬餘元，惟其餘月份領取之獎金
      則為二、三萬餘元；被上訴人丙○○於92年6、8月領取之
      獎金固有六萬餘元，惟同年7、9月領取之獎金則為二、三
      萬餘元；被上訴人乙○○於92年8月份領取之獎金固高達
      九萬餘元，惟其餘月份領取之獎金則為二、三萬餘元；被
      上訴人壬○○92年8月份領取之獎金固近七萬元，惟92年5
      月為一千二百元，6月為五百元，7月則僅有二百元；被上
      訴人己○○於92年10月份領取之獎金固高達七萬餘元，惟
      同年6月為一千元，9月為一千二百元，7月則僅有五百元
      等情，此有被上訴人薪資明細表附原審卷可參（見原審卷
      一第179至190頁）。而依電話行銷部門九十二年九月至九
      十三年八月之薪資明細表顯示（即原審被證二十九，原審
      卷二第504至515頁）），以電話行銷的獎金計算的方式，
      在九十二年十一月為界，前後月份，單月所得在十萬元以
      上者，亦有人在。再以由「直接銷售組」調至「電話行銷
      組」之第三人游正西之薪資觀之，其於九十二年一月份至
      九十二年十月於「直接銷售組」所領之月平均薪資為三萬
      五千一百六十元（見本院卷第61頁）、九十二年十一月調
      至「電話行銷組」後至九十三年十一月止，月平均薪資為
      四萬零六百三十七元（見本院卷第62頁）；亦較在「直接
      銷售組」之薪資為高；甚且於93年5月之獎金更高達十萬
      元。足見業務獎金之多寡本不固定，總領取之薪資自亦隨
      之變更。是被上訴人主張上訴人要求被上訴人轉調之「電
      話行銷組」，其薪資顯然對被上訴人有重大不利之變更云
      云，自不足採。
（３）被上訴人雖另主張因上訴人經常變更獎金制度，致公司電
      話行銷人員薪資大幅減少，因而多數人員紛紛自離職，最
      後只剩兩名員工云云；並舉前電話行銷組員工辛○○為證
      。惟據證人辛○○於本院準備程序證述：「92年11月份開
      始，有一個新的制度，我們每月只可以打到600個客戶的
      名單，當時有公布新的報表，報表填寫方式要有時間適應
      ，但是公司有說明如何填寫，但是在填寫的第一個月產生
      錯誤，這個錯誤沒有給員工改正的機會，也因為如此，所
      以導致電話行銷部十幾個員工紛紛離職。」（見本院卷第
      94頁）；是依證人之證述，電話行銷組員工之離職，並非
      因上訴人公司獎金核發制度之改變；而係上訴人公司要求
      填寫報表之原因；對此，證人亦證述：「群健公司設計這
      樣的報表想從報表暸解客戶的動向，若是我們填寫錯誤的
      話，會影響公司認知」等語。此外，被上訴人復未能證明
      上訴人公司就獎金之核發，尚有何不當變更情事。是被上
      訴人此部分之主張，亦不可採。
（４）按公司獎金核發只須合乎公司制度，並非針對個人所為，
      則縱有因獎金之不固定而致調職後薪資總額偶有低於之調
      職前之薪資所得情事，亦難認有何不利用，該調職仍為合
      法。本件上訴人公司關於獎金之核發既有其公司之依據；
      且比較被上訴人由「直接銷售組」調至「電話行銷組」，
      關於獎金核發之計算方式，既無不利於被上訴人，自難認
      該調職為不合法。
（四）再者，上訴人上開調職行為，亦無調動工作地點過遠，或
      其他違反勞動契約之情事，應認上訴人之調職行為，並無
      違反上開調動五原則之規定。則被上訴人主張上訴人違反
      勞動基準法之規定，於九十二年十一月八日發函上訴人表
      示自九十二年十一月十日起終止兩造間之勞動契約，自不
      生終止契約之效力。
八、綜上所述，上訴人抗辯其調動行為合法，自屬可信；被上訴
    人主張上訴人之調動行為違反勞動基準法之規定，為不可採
    。則被上訴人據此表示終止契約云云，自不生終止契約之效
    力。從而，被上訴人依勞動契約及勞動基準法第十四條第一
    項第六款、第十六條、第十七條、勞動基準法施行細則第二
    十四條第三款等相關規定，請求上訴人給付被上訴人丁○○
    十一萬八千九百二十六元、戊○○五十一萬零一十元、丙○
    ○五十七萬零三百九十九元、己○○三十五萬六千九百八十
    元、乙○○三十五萬五千八百一十元、壬○○三萬六千五百
    二十九元，及均自起訴狀繕本送達上訴人翌日即九十三年一
    月二十一日起至清償日止，按年息百分之五計算之利息，為
    無理由，不應准許，其就該部分所為假執行之聲請亦失所附
    麗，應併予駁回。原審就此部分判命上訴人給付，並為假執
    行之宣告，尚有未洽。上訴意旨指摘原判決此部分不當，求
    予廢棄改判，為有理由。爰由本院將原判決此部分予以廢棄
    改判，如主文第二項所示。
九、本件事證已臻明確，兩造其餘陳述與舉證，經本院審酌後，
    認於判決結果不生影響，無予逐一論述之必要，附此敘明。
十、據上論結，本件上訴為有理由，依民事訴訟法第450條、第
    78條、第85條第1項但書，判決如主文。
中    華    民    國    95    年    3     月    14    日
                    民事第二庭審判長法  官  童有德
                                    法  官  蔡秉宸
                                    法  官  翁芳靜
以上正本係照原本作成。
如對本判決上訴，須於收受判決送達後20日內向本院提出上訴書
狀，其未表明上訴理由者，應於提出上訴後20日內向本院提出上
訴理由書（須按他造人數附具繕本）。
上訴時應提出委任律師為訴訟代理人之委任狀。具有民事訴訟法
第466條之1第1項但書或第2項之情形為訴訟代理人者，另應附具
律師及格證書及釋明委任人與受任人有該條項所定關係之釋明文
書影本。
                                    書記官  許美惠
中    華    民    國    95    年    3     月    15    日
                                                      Ｂ


司法院資訊處製作；財團法人民間司法改革基金會備份。
